【裁判字號】    99,交聲,734
【裁判日期】    990727
【裁判案由】    交管條例聲異
【裁判全文】
臺灣板橋地方法院交通事件裁定       99年度交聲字第734號
原處分機關  交通部公路總局臺北區監理所
異  議  人
即受處分人  甲○○
上列異議人即受處分人因違反道路交通管理處罰條例案件，不服
交通部公路總局臺北區監理所中華民國98年1 月12日北監自裁字
裁40-CG0000000號裁決處分（舉發案號：臺北縣政府警察局96年
10月25日北縣警交字第CG0000000 號），聲明異議，本院裁定如
下：
    主  文
異議駁回。
    理  由
一、按受處分人不服道路交通管理處罰條例第8 條主管機關所為
    之處罰，得於接到裁決書之翌日起20日內，並得依法扣除在
    途期間，向管轄地方法院聲明異議，同條例第87條第1 項、
    道路交通案件處理辦法第12條定有明文。倘逾上述法定期間
    ，其聲明異議即不合法律上程序，且無從補正，依道路交通
    案件處理辦法第18條規定，應逕以裁定駁回之，無從為實體
    上之審查。又依違反道路交通管理事件統一裁罰基準及處理
    細則第5 條規定：處理違反道路交通管理事件，有關文書送
    達之程序，依行政程序法之規定。送達，於應受送達人之住
    居所、事務所或營業所為之，但在行政機關辦公處所或他處
    會晤應受送達人時，得於會晤處所為之；於應送達處所不獲
    會晤應受送達人時，得將文書付與有辨別事理能力之同居人
    、受僱人或應送達處所之接收郵件人員；送達不能依上述方
    法為之者，得將文書寄存送達地之地方自治或警察機關，若
    由郵務機關送達者，得將之寄存於送達地之郵政機關，並作
    送達通知書兩份，一份黏貼於應受送達人住居所、事務所、
    營業所或其就業處所門首，另一份交由鄰居轉交或置於該送
    達處所信箱或其他位置，以為送達，行政程序法第72條第1
    項、第73條第1 項及第74條第1 項、第2 項規定明確。又依
    行政程序法第74條第1 項規定所為之寄存送達，並未準用民
    事訴訟法第138 條第2 項規定，自應於寄存送達當日即生送
    達之效力（臺灣高等法院暨所屬法院97年法律座談會刑事類
    提案第42號審查意見參照）。
二、經查：本件裁決處分前經原處分機關付郵寄出，向異議人當
    時戶籍即臺北縣土城市○○○路111 巷17號為送達結果，因
    未獲會晤本人或有辨別事理能力之同居人、受僱人或應送達
    處所之接收郵件人員，而於民國98年1 月14日寄存於送達地
    之郵政機關即土城郵局，並各作送達通知書兩份，一份黏貼
    於應受送達人住處門首，另一份置於應送達處所信箱或適當
    位置，而完成送達程序之事實，有交通部公路總局臺北區監
    理所板橋監理站送達證書影本1 紙附卷可稽。查異議人自87
    年12月9 日起即設籍在上址，迄98年3 月10日始變更住址至
    現住地等情，此有全戶戶籍資料查詢結果1 份附卷可稽，而
    異議人亦坦承其自89年起即有住在上址（見本院99年6 月2
    日訊問筆錄第3 頁），顯見上址非僅單純之設籍地而已，異
    議人確實曾經在該址居住，而為異議人當時之住所無訛。雖
    辯稱：伊搬至現住地後，沒有馬上遷戶籍，是搬回來幾個月
    之後，為了收信才去遷戶籍云云，惟自始至終均未能明確指
    出其搬遷住所之時間點，更未提出任何事證以實其說，尚難
    採為有利於異議人之認定。從而，應認本件裁決書業經原處
    分機關依行政程序法之規定，於98年1 月14日完成寄存送達
    ，而於同日生合法送達之效力。又異議人非居住在原處分機
    關所在之臺北縣板橋市，但係居住於本院之管轄區域內，依
    當事人在途期間標準第4 條第1 款第2 目、第2 條第1 款規
    定，應扣除在途期間2 日。從而，本件裁決書於98年1 月14
    日發生送達效力後，經加計在途期間2 日，其20日之異議期
    間，應於98年2 月5 日屆至，故異議人聲明異議，自應於該
    日終止之前提出，始為適法。然本件異議人於裁決之後，遲
    至98年10月15日、99年1 月11日始向原處分機關為申訴，嗣
    至99年2 月12日始提出聲明異議狀，此觀交通部公路總局臺
    北區監理所99年4 月28日北監自字第0992016995號函文及聲
    明異議狀所蓋收文章戳之日期甚明，顯已逾法定期間。揆諸
    首揭說明，本件異議人之聲明異議，不合法律上之程式，應
    予駁回。
三、依道路交通案件處理辦法第18條，裁定如主文。
中    華    民    國    99    年    7     月    27    日
                  交通法庭  法  官  朱嘉川
以上正本證明與原本無異。
如不服本裁定應於送達後5 日內向本院提出抗告狀。
                            書記官  陳聖儒
中    華    民    國    99    年    7     月    27    日

司法院資訊處製作；財團法人民間司法改革基金會備份。
